臺灣臺中地方法院交通事件裁定　　　 100年度交聲字第1904號
原處分機關　交通部公路總局臺中區監理所豐原監理站
異　議　人
即受處分人　張永欽
上列異議人即受處分人因違反道路交通管理處罰條例案件，對於
交通部公路總局臺中區監理所豐原監理站於民國100年6月7日所
為之處分（豐監稽違字第裁63-GH0000000號裁決書）聲明異議，
本院裁定如下：
    主   文
原處分撤銷。
張永欽汽車駕駛人，駕駛汽車經測試檢定酒精濃度超過規定標準
，經記違規點數伍點，於壹年內再有駕駛汽車經測試檢定酒精濃
度超過規定標準，處罰鍰參萬肆仟伍佰元，吊扣小型車普通駕駛
執照貳年，並應接受道路交通安全講習。
    理   由
一、原處分機關略以：受處分人即異議人張永欽（下稱異議人）
    前於民國100年6月5日凌晨0時23分許，駕駛車牌號碼6791-
    HZ號自用小客車，在臺中市龍井區○○○段○段處，因「酒
    後駕車，經酒精測試值為0.53mg/L」違規，為臺中市政府警
    察局烏日分局龍津派出所員警以中市警交字第GH0000000號
    違反道路交通管理事件通知單舉發。因異議人前於100年5月
    15日另一酒駕違規案，遭臺中市政府警察局烏日分局龍井分
    駐所員警以中市警交字第GH0000000號違反道路交通管理事
    件通知單舉發，而為原處分機關依道路交通管理處罰條例第
    68條第2項前段規定記違規點數5點，因異議人於一年內再有
    酒駕違規行為，本站依同條例第35條第1項第1款及第68條第
    2項但書規定，於100年6月7日以豐監稽違字第裁63-GH00000
    00號裁決書，裁處罰鍰新臺幣（下同）34,500元，吊扣駕駛
    執照24個月（駕照類別：職業大客車），並應參加道路交通
    安全講習等語。
二、本件異議人聲明異議意旨略以：異議人因駕駛自小客車酒駕
    被吊扣職業大客車駕照，本因工作需要，又每月需繳房貸、
    車輛貨款以及子女教育費用，酒駕被查獲深感後悔不敢再犯
    ，如職業大客車駕駛執照被吊扣就無法維持生計，可否吊扣
    自小客車方式處罰，讓本人可以繼續工作維持生計，爰聲明
    異議等語。
三、按汽車駕駛人，駕駛汽車經測試檢定有酒精濃度超過規定標
    準者，處15,000元以上60,000元以下罰鍰，並當場移置保管
    其車輛及吊扣其駕駛執照1年；汽車駕駛人有飲用酒類後其
    吐氣所含酒精濃度超過每公升0.25毫克以上者，不得駕車；
    汽車駕駛人，有第35條第1項規定之情形者，應接受道路交
    通安全講習。道路交通管理處罰條例第35條第1項第1款、第
    24條第1項第2款、道路交通安全規則第14條第2款分別定有
    明文。次按道路交通管理事件統一裁罰基準表規定，駕駛人
    駕駛小型車，其吐氣所含酒精濃度超過每公升0.40毫克以上
    未滿0.55毫克，在限期內到案者，處罰鍰34,500元。再自95
    年3月1日施行，修正前之道路交通管理處罰條例第68條規定
    ：「汽車駕駛人，因違反本條例及道路交通安全規則之規定
    ，受【吊扣或】吊銷駕駛執照處分時，【吊扣或】吊銷其持
    有各級車類之駕駛執照。」，而修正後之道路交通管理處罰
    條例第68條規定：「汽車駕駛人，因違反本條例及道路交通
    安全規則之規定，受吊銷駕駛執照處分時，吊銷其持有各級
    車類之駕駛執照。」，其立法理由略以：「原條文將違法或
    違規駕駛人所持有各級車輛之駕駛執照一併吊扣或吊銷施之
    過酷，影響人民工作及生活過鉅，爰修正之。」等語，又最
    後通過之修正條文，係將道路交通管理處罰條例第68條原有
    條文中之【吊扣或】三字刪除等情，有立法院交通管理委員
    會94年10月5日台立交字0942400153號函及函附道路交通管
    理處罰條例第68條條文對照表在卷可稽（詳見立法院公報第
    94卷第70期第136頁至第142頁），是依修正後道路交通管理
    處罰條例第68條之規定，受吊扣駕駛執照處分時，不再吊扣
    其持有各級車類之駕駛執照，僅於受吊銷駕駛執照處分時，
    始吊銷其持有各級車類之駕駛執照（臺灣高等法院臺中分院
    96年度交抗字第136號、第648號裁定意旨亦同此見解供參）
    。復按道路交通管理處罰條例第68條又於99年5月5日修正，
    並經行政院於99年8月31日以院臺交字第0990048197號令發
    布定自99年9月1日施行，而修正後之道路交通管理處罰條例
    第68條增定第2項規定：「領有汽車駕駛執照之汽車駕駛人
    ，除駕駛聯結車、大客車、大貨車外之非其駕駛照種類之車
    輛，違反本條例及道路交通安全規則之規定，應受吊扣駕駛
    執照情形，無因而肇事致人受傷或重傷者，記違規點數五點
    ，但一年內違規點數共達六點以上或再次應受吊扣駕駛執照
    情形者，併依原違反本條例應受吊扣駕駛執照處分規定，吊
    扣其駕駛執照」，其立法理由略以：「鑒於本條例前已修正
    刪除受吊扣駕駛執照處分，吊扣各級駕駛執照之規定，為利
    明確汽車駕駛人駕駛非其駕駛執照種類之車輛，違反應受吊
    扣駕駛執照之處分處理，並在兼顧本條例立法意旨下，增訂
    第二項得緩即予吊扣而採計違規點數及駕駛人仍無改正仍再
    犯違規之應併原吊扣處罰之規定」，則於緩予吊扣而記違規
    點數之駕駛人仍無改正，於1年內再次應受吊扣駕駛執照時
    ，除應吊扣駕駛執照外，應併裁處原吊扣駕駛執照之處分，
    且益徵前開汽車駕駛人違規駕駛而受吊扣駕駛執照處分時，
    僅得吊扣違規當時所駕駛車輛之駕駛執照，不得再擴大適用
    而吊扣其持有之各級車類之駕駛執照之理，至為顯明。
四、經查：
（一）異議人前於100年5月15日持職業大客車駕駛執照駕駛自小
      客車酒駕違規案，為原處分機關於100年5月16日以豐監稽
      違字第裁63-GH0000000號裁決書，以其違反道路交通管理
      處罰條例第35條第1項第1款、第68條第2項前段、第24條
      第1項第2款規定，裁處異議人罰鍰34,500元，記違規點數
      5點，並施以道安講習，經核並無違誤；嗣異議人於100年
      6月5日凌晨0時23分許，駕駛車牌號碼6791-HZ號自小客車
      ，在臺中市龍井區○○○路○段處，因汽車駕駛人酒精濃
      度超過規定標準之違規行為，經臺中市政府警察局烏日分
      局龍津派出所警員當場舉發並移送原處分機關裁決等情，
      此有臺中市警察局舉發違反道路交通管理事件通知單、原
      處分機關違反道路交通管理事件裁決書各1紙在卷可稽，
      復為異議人所不爭執，是異議人有於上開時、地，酒後駕
      駛自用小客車之違規行為，堪以認定，合先敘明。。
（二）而依修正後同條例第68條第2項之規定與說明，經原處分
      機關於裁處記違規點數5點仍未改正，於100年5月15日起1
      年內即本件100年6月5日，再次因酒駕之交通違規而有應
      受吊扣駕駛執照處分之情形，則除按本件交通違規條文裁
      處吊扣駕駛執照外，應併予裁處緩予執行之原吊扣駕駛執
      照處分，則原處分機關執此對異議人本件酒後駕車違規行
      為裁處吊扣汽車駕駛執照24個月（含併裁處100年5月15日
      酒駕違規案應吊扣駕照12個月部分），固非無據。惟按前
      揭道路交通管理處罰條例第68條前於94年12月14日修正之
      規定，既將「吊扣」等字刪除，是依前開說明，駕駛人受
      吊扣駕駛執照處分時，不再吊扣其持有各級車類之駕駛執
      照，故原處分機關於作成吊扣駕駛執照處分時，應就行為
      人所應吊扣之駕駛執照種類予以限定，始符合依法行政原
      則。是依前述異議人依法所受之處分應為限制其駕駛自小
      客車之權利。而異議人持有之駕駛執照為職業大客車駕駛
      執照，亦未領有自小客車駕駛執照，自無從繳交小型車普
      通駕駛執照可供吊扣，若因異議人無小型車普通駕駛執照
      可供吊扣，而吊扣異議人之職業大客車駕駛執照，此舉顯
      然將剝奪異議人駕駛大客車之權利，對異議人之工作權造
      成極大之損害，復與現行之道路交通管理處罰條例第68條
      之規定未合，故異議人此部分異議理由，自屬可採。是以
      ，本件異議人之異議，為有理由。
（三）又本件異議人駕駛自小客車時酒精濃度超過規定標準達0.
      53mg/L之違規行為，事證明確，已如前述，則原處分機關
      就此依道路交通管理處罰條例第35條第1項第1款對異議人
      處罰鍰34,500元（本件呼氣酒精濃度未超過0.55mg/L之犯
      刑事公共危險罪標準，經依職權查詢臺灣高等法院被告前
      案紀錄表，查無被告因本件涉犯公共危險罪而經檢察官提
      起公訴、聲請簡易判決處刑及法院判決之紀錄，故尚無一
      事二罰之情形，附此敘明），並科以應施以道安講習部分
      ，則核無不當，且異議人就此部分並未聲明為異議，併此
      敘明。
（四）至於公路機關因汽車駕駛人取得高一級車類之駕駛資格者
      ，應換發駕駛執照，並准其駕駛較低級車類之車輛，而已
      領有大貨車駕駛執照者，得駕駛小型車、輕型機器腳踏車
      的規定，而於實務上僅逐級核給汽車駕駛執照一張，致持
      有大客車職業駕駛執照者，因駕駛普通小型車違規，而須
      吊扣小型車普通駕駛執照時，產生技術層面之困難，惟行
      政機關本應時時因應法令之變更，而精進其行政執行成效
      ，斷不得因技術層面之困難，而置相關法令於不顧，甚或
      逾越比例原則，是技術層面的問題，尚難據為原處分並無
      不當之理由，亦此敘明。
五、綜上所述，原處分機關裁處異議人吊扣駕駛執照部分，有上
    開違誤。又本件係單一交通違規行為，異議人雖僅對於吊扣
    駕駛執照部分聲明異議，而未對於罰鍰及施以道路交通安全
    講習部分聲明異議，惟此二部分與罰鍰部分無從分離，本院
    應予審理，從而，異議人此部分之異議為有理由，原處分既
    有上開可議之處，應由本院撤銷，改諭知如主文第2項所示
    之處罰，以資適法。
六、據上論斷，應依道路交通管理處罰條例第87條第2項，道路
    交通事件處理辦法第19條前段，裁定如主文。
中    華    民    國   100    年    7     月    13    日
                    交通法庭    法  官  廖慧如
以上正本證明與原本無異。
如不服本裁定應於送達後5日內向本院提出抗告狀。
                                書記官  張宏清
中    華    民    國   100    年    7     月    13    日